【裁判字號】    92,交抗,406
【裁判日期】    920423
【裁判案由】    聲明異議
【裁判全文】
臺灣高等法院臺中分院刑事裁定                    九十二年度交抗字第四六號
    抗  告  人
    即受處分人  甲○○
右抗告人因違反道路交通管理處罰條例案件，不服臺灣彰化地方法院中華民國九十二
年四月二十三日裁定（九十二年度交聲字第一二八號），提起抗告，本院裁定如左：
    主      文
抗告駁回。
    理      由
一、本案經本院審理結果，認第一審裁定認事用法均無不當，應予維持，並引用第一
    審裁定書記載之理由（如附件）。
二、抗告人即受處分人抗告意旨雖稱：其駕駛登載總重二十四噸大貨車，然因係空車
    ，實際總重約十噸，而「總重二十噸以上大貨車限速九十公里」之速限，所謂「
    總重」係指車重及載重而言，故其並未違規云云。惟查：上開速限所謂之「總重
    」係指車輛核定總重，並非實際重量而言，業經交通部台灣區○道○○○路局函
    覆原審在卷（見原審卷第二五頁），本院審之高速公路上開速限之區分標準，係
    以「車輛類別」而非以「車輛重量」來區分，據以訂定不同速限。倘若如抗告人
    所主張以車輛重量區別速限，則無論以電腦測速照相或員警當場舉發，均必須先
    行確認車輛重量才能判斷是否違規，則電腦測得之超速車輛，又如何能證明違規
    時之車輛重量？因此將造成執行取締之不能，抗告人僅憑個人解釋指摘原處分不
    當，顯無理由，應予駁回。
三、據上論斷，應依道路交通案件處理辦法第二十六條、刑事訴訟法第四百十二條，
    裁定如主文。
中      華      民      國      九十二     年     五      月    三十    日
                                臺灣高等法院臺中分院刑事第八庭
                                      審判長法  官  羅  得  村
                                            法  官  黃  文  進
                                            法  官  陳  毓  秀
右正本證明與原本無異。
不得再抗告。
                                            書記官  吳  宗  玲
中      華      民      國      九十二     年     五      月    三十    日
                                                                        Ｒ
臺灣彰化地方法院刑事交通事件裁定                九十二年度交聲字第一二八號
    原處分機關  交通部公路總局臺中區監理所彰化監理站
    異  議  人  甲○○  男  三十二歲（民國○○○年○月○○日生）
    即受處分人          住彰化縣溪湖鎮○○路一二六號
                        身分證統一編號：Ｚ000000000號
右列受處分人因違反道路交通管理處罰條例案件，對於交通部公路總局臺中區監理所
彰化監理站中華民國九十二年二月二十四日所為之處分（原處分案號：彰監五字第裁
六四─Ｚ00000000號）聲明異議，本院裁定如左：
    主  文
異議駁回。
    理  由
一、按汽車行駛於高速公路或設站管制之道路，而不遵管制之規定者，處汽車駕駛人
    新臺幣（下同）三千元以上六千元以下罰鍰；違反道路交通管理處罰條例第三十
    三條規定者，除依原條款處罰緩外，記違規點數一點；另高速公路交通管制規則
    ，由交通部會同內政部定之，道路交通管理處罰條例第三十三條第一項、第六十
    三條第一項第一款、第九十二條定有明文。又汽車行駛高速公路應依速限標誌指
    示，但遇有濃霧，濃煙、強風、大雨或其他特殊狀況，致能見度甚低時，其時速
    應於四十公里或暫停路肩。」高速公路管制規則第五條第一項定有明文。
二、原處分意旨略以：異議人即受處分人甲○○於民國九十一年十一月二十八日十四
    時四十分，駕駛連通汽車貨運股份有限公司所有車號七Ｊ─一六二號營業大貨曳
    引車行經國道三號公路南向二七七公里「行速一○一公里限速九十公里超速十一
    公里」違規，為警以電腦雷達自動照相測速器鎖定照相採證得悉而舉發，上開車
    輛確有違反道路交通管理處罰條例第三十三條第一項規定事實，爰依法裁處罰鍰
    三千元等語。
三、聲明意旨略以：異議人所即受處分人甲○○雖不否認曾於九十一年十一月二十八
    日十四時四十分，駕駛登載總重量二十四噸大貨車，行駛國道三號公路南向二七
    七公里處，受到員警測速欄查，以違反「總重二十噸以上大貨車限速九十公里」
    開單舉發。惟其指稱該舉發單位誤以該車行車執照登載核定總重量二十四噸為告
    發理由，顯係張冠李戴，對於總重量和總重分不清其函意，總重量在道路交通安
    全規則第三條和道路交通管理處罰條例第二十九條之二都說明詳細，係指在區分
    車輛核定超載的標準和區分核定大小貨車之分，而總重在交通安全安全規則第二
    條十八款也詳明其函意，所以總重量和總重各有其函意。異議人指出總重量係指
    「核定重量」，既核定總重二十噸以上限速九十公里，異議人駕駛該車空車重約
    十噸，並無違反該規則，為此聲明異議，懇請再為詳查等語。
四、惟查：異議人所駕駛車號七Ｊ─一六二號營業大貨曳引車係前單軸，後雙軸，軸
    距五點五公尺之大貨車，行經前揭時、地之車速為時速一○一公里，該路段之限
    速九十公里，超速十一公里，為警以電腦雷達自動照相測速器鎖定照相採證得悉
    而舉發之事實，有內政部警政署國道公路警察局出具之公警交字第七八○○八五
    七五○號舉發違反道路交通管理事件通知單可稽，並經證人即製單告發之警員蔡
    嘉樟到庭證述無訛。本院函請交通部臺灣區○道○○○路局，核定總重二十四噸
    之大貨車，如「空車」時，以時速一○一公里行駛高速公路，是否有違「總重二
    十噸以上之車輛行駛高速公路限速九十公里」之規定，經該局函覆：依據道路交
    通安全規則第二條第一項第十六款規定：「車重：指車輛未載客貨及駕駛人之空
    車重量」，第十七款規定：「載重：指車輛容許載運客貨之重輛」，第十八款規
    定：「總重：指車重與載重之全部重量」，故凡總重（核定總重）二十噸以上大
    貨車，不論空車與否，均應受該速之限制。有該局九十二年四月十四日管字第○
    九二○○○八五三三號函在卷可參。綜上，異議人確有超速之違規行為無訛。是
    裁決機關援引道路交通管理處罰條例第三十三條第一項、第六十三條第一項規定
    為上開裁罰，核無不當，受處分人聲明異議為無理由，應予駁回。
中      華      民      國    九十二    年      四      月    二十三    日
                                  臺灣彰化地方法院交通法庭
                                    法      官  宋  恭  良
右正本證明與原本無異。
如不服本裁定，應於送達後五日內，向本院提出抗告狀。
                                    法院書記官  劉  玫  金
中      華      民      國    九十二    年      四      月    二十三    日


司法院資訊處製作；財團法人民間司法改革基金會備份。
